【裁判字號】    98,中簡上,531
【裁判日期】    980729
【裁判案由】    竊盜
【裁判全文】
臺灣臺中地方法院刑事判決           98年度中簡上字第531號
上  訴  人
即  被  告  乙○○
上列上訴人因竊盜案件，不服本院臺中簡易庭98年度中簡字第11
75號中華民國98年4 月17日第一審簡易判決（聲請案號：臺灣臺
中地方法院檢察署98年度偵字第6063號），提起上訴，本院管轄
第二審之合議庭判決如下：
    主    文
上訴駁回。
    事實及理由
一、本案經本院審理結果，認為第一審簡易判決認事用法及量刑
    均無不當，應予維持，並引用第一審判決書記載之事實、證
    據及理由。
二、上訴意旨：上訴人即被告乙○○（以下稱被告）患有潛伏型
    精神分裂症，其於本案行為時精神狀況不正常，並非故意犯
    罪，原審判刑過重，請求撤銷改判等語。
三、按「精神病本有心神喪失及心神耗弱之不同，前者固可不罰
    ，後者僅減輕其刑，故其處罰與否，仍須視精神病之程度如
    何而定，非謂凡有精神病者均可不罰，且其不處罰與減輕其
    刑，必以其犯罪行為確在精神病中者為限，若其精神病時有
    間斷，而犯罪行為適在間斷之際者，則其行為與精神病無關
    ，即不能以夙有精神病為理由，而主張不罰或減輕其刑。」
    ，最高法院22年上字第1771號判例意旨可資參照。又「行為
    人之精神狀態究竟如何，事實審法院非不得視個案情節，綜
    合其當時各種言行表徵，就顯然未達此程度之精神狀態者，
    逕行判斷，並非概須送請醫學專家鑑定，始得據為審斷之基
    礎。」、「依刑法第19條規定，刑事責任能力，係指行為人
    犯罪當時，理解法律規範，辨識行為違法之意識能力，與依
    其辨識而為行為之控制能力。行為人是否有足以影響意識能
    力與控制能力之精神障礙或其他心理缺陷等生理原因，因事
    涉醫療專業，固應委諸於醫學專家之鑑定，然該等生理原因
    之存在，是否致使行為人意識能力與控制能力欠缺或顯著減
    低之心理結果，係依犯罪行為時狀態定之，故應由法院依調
    查證據之結果，加以判斷。」，最高法院96年台上字第6992
    號、96年台上字第6368號裁判要旨亦可供參酌。經查：
  (一)被告患有潛伏型精神分裂症，於民國93年11月8 日至行政院
    衛生署草屯療養院初診，曾於94年2 月18日入院，於94年3
    月10日出院，之後不規則門診追蹤，最近一次門診治療為98
    年7 月6 日，有行政院衛生署草屯療養院98年7 月6 日診斷
    證明書1 份在卷可稽，堪信被告主張其患有精神疾病乙節應
    屬事實。
  (二)惟被告於警詢、偵訊中非但就其犯行坦承不諱，且就竊盜之
    時間、地點、手段、銷贓方法均能詳為供述，其語意清晰，
    陳述流暢，足認其思考、認知及表達能力並未因患有精神疾
    病而降低。再者，被告於97年12月1 日行竊後，即自行使用
    竊得之Sony Ericsson K530i 型手機1 支及Canon 牌SD1100
    型數位相機1 台，嗣因缺錢花用，而於同年月4 日及5 日先
    後典當予永生當舖，此為被告所自承，核與證人即永生當舖
    之經理林塗田證述相符，並有被告使用之0000000000號行動
    電話門號通聯調閱查詢單1 份、贓物相片2 張、當票影本2
    張、永生當舖收當物品登記簿（日報表）影本1 份、贓證物
    品代保管單1 份在卷可佐，依其犯罪前後之行為狀態判斷，
    足認被告行為時之意識能力與控制能力，並無欠缺或顯著減
    低之情形，其上訴理由主張因精神狀況異常，而無犯罪故意
    等情，應非可採。
四、再按量刑輕重，係屬事實審法院得依職權自由裁量之事項，
    茍已斟酌刑法第57條各款所列情狀而未逾越法定刑度，不得
    遽指為違法，最高法院72年台上字第6696號判例意旨可資參
    照。查本件原審量刑既已審酌刑法第57條之各款情形，亦未
    逾越法定刑度，揆諸前揭判例意旨，自不能率指原審判決有
    何違法失當之處，被告上訴理由主張原審量刑過重，亦非可
    採。
五、綜上所述，本件上訴為無理由，應予駁回。又被害人甲○○
    於本院98年7 月6 日審理時表示，若被告願意賠償其所受之
    損害，其同意給予被告自新之機會。經查，被告與被害人甲
    ○○雖於98年7 月6 日在本院成立調解，內容為被告願於98
    年7 月28日前給付被害人新臺幣7,700 元，由被害人指定匯
    入其所有之台新銀行五甲分行帳號00000000000000號帳戶，
    有本院98年度司中調字第488 號調解程序筆錄1 份在卷可佐
    ，惟被告截至98年7 月29日中午為止，並未依約將上開款項
    匯入被害人指定之帳戶，有本院電話紀錄表1 份在卷可佐，
    被告既未依約賠償被害人之損害，自難認其有悔意，而不宜
    為緩刑之宣告，附此敘明。
六、據上論斷，應依刑事訴訟法第455 條之1 第1 項、第3 項、
    第373 條、第368 條，判決如主文。
中    華    民    國    98    年    7     月    29    日
                    刑事第七庭  審判長法  官  陳慧珊
                                      法  官  丁智慧
                                      法  官  莊嘉蕙
上正本證明與原本無異。
本件不得上訴。
                                      書記官  王嘉麒
中    華    民    國    98    年    7     月    29    日
附錄本案論罪科刑法條全文
刑法第320條第1項：
意圖為自己或第三人不法之所有，而竊取他人之動產者，為竊盜
罪，處5 年以下有期徒刑、拘役或5 百元以下罰金。


司法院資訊處製作；財團法人民間司法改革基金會備份。
